【裁判字號】    97,消債更,260
【裁判日期】    971126
【裁判案由】    更生事件
【裁判全文】
臺灣新竹地方法院民事裁定           97年度消債更字第260號
聲  請  人  甲○○
上列當事人因消費者債務清理事件聲請更生，本院裁定如下：
    主  文
聲請駁回。
聲請費用由聲請人負擔。
    理  由
一、按債務人不能清償債務或有不能清償之虞者，得依本條例所
    定更生或清算程序，清理其債務，消費者債務清理條例（下
    稱消債條例）第3條定有明文。又消債條例更生、清算制度
    之立法目的，係為使不幸陷入經濟困境之債務人得以清理債
    務、重建生活，並在清理過程中保有符合人性尊嚴之最低基
    本生活，但非維持債務人過去慣常生活，是於評估債務人是
    否有不能清償債務或有不能清償之虞時，應非由債務人任意
    主張其基本生活費用之數額，而是債務人應在維持基本生活
    之情況下，於能力範圍內盡力清償債務。
二、本件聲請意旨略以：聲請人有不能清償債務之情事, 於消費
    者債務清理條例施行後，曾以書面向最大債權金融機構請求
    共同協商債務清償方案曾以書面向最大債權金融機構請求共
    同協商債務清償方案，惟協商不成立，且其無擔保或無優先
    權之債務總額未逾新臺幣（下同）1,200萬元，復未經法院
    裁定開始清算程序或宣告破產云云。
三、經查：聲請人固曾與最大債權金融機構中國信託商業銀行進
    行債務協商而不成立，並提出前置協商不成立通知書為證，
    惟該通知書上係記載聲請人「因未能接受顯足以負擔之還款
    方案」致協商不成立。且聲請人陳稱最大債權銀行要求協議
    之內容為分期147期，每月付8000 元，惟因收支勉強平衡，
    無法協商成立云云。本院審酌聲請人陳稱於97年以降，平均
    月薪為26373元，則扣除聲請人每月生活費用應以行政院公
    佈97年臺灣省最低生活費用為9,829元 (已包含食、衣、住
    、行及育、樂所有之支出)為計算基準，超過此金額部分顯
    不足採外，依聲請人於96年度綜合所得稅所得資清單，其該
    年度總所得為460998元，平均月薪高達38416元，然佐以聲
    請人之存褶明細均無存款情形下，顯見聲請人於積欠債務期
    間，亦未改善收支運用習慣，主觀顯有自陷不能清償之虞之
    過失，難認有何積極清償處理債務之誠意，且消債條例之立
    法目的，係為使不幸陷入經濟困境之人得以清理債務、重建
    生活，並在清理過程中能保有符合人性尊嚴之最低基本生活
    ，而非維持債務人過去慣常之寬逸生活，是上開生活費用債
    務人仍應盡力節省開支，攢賸不必要之通訊、娛樂及雜項支
    出，以為支付債務。
四、按扶養程度，應按受扶養權利者之需要，與負扶養義務者之
    經濟能力及身分定之，民法第1119條定有明文。聲請人雖尚
    有二子須扶養，惟審酌我國97年度最低生活費標準，係對於
    15歲以上就業人口所做統計，無法直接等同於該幼子每月最
    低消費支出，況聲請人之子龍昕涔，目前僅就讀小學，除開
    學所須支付之學費外，每月所須支出必要費用較低，而有關
    安親班費用部分，亦非不可考慮收費較低廉之公立學校附設
    安親班或其父、母等親友支援，以節省開支，故此部分應參
    酌96年度每人之免稅額77000元計算每人每月基本生活所需
    約6500元為適當。另有關聲請人之長子龍定衫扶養部分，因
    聲請人已於離婚時與前夫約定：龍昕涔由聲請人扶養、龍定
    杉由其前夫扶養，此有離婚協議書在卷可參，是聲請人若將
    其長子扶養費納入每月必要支出，則關於次子龍昕涔部分亦
    將由其前夫各負2分之1之責任，是此部分之扶養費總計仍為
    6500元﹝ (6500+6500)/2=6500﹞。
五、又按受扶養權利者，以不能維持生活而無謀生能力者為限，
    民法第1117條第1項定有明文，又直系血親尊親屬受扶養者
    ，仍須以不能維持生活者為限。聲請人雖稱須扶養父、母云
    云，然受扶養人即債務人之父曾輔灃、債務人之母倪恩芸，
    96年度之利息所得分別為2241元、11896元，顯見聲請人之
    父母尚有優渥之存款，且聲請人之父除每月尚領有3000年之
    敬老年金外，另有新竹縣橫山鄉橫山村20鄰頭分林45號房子
    ；其母倪恩芸另有車牌號碼3Ｑ6-8363之汽車1部，且共同扶
    養義務人尚有其餘三名兄長，是以聲請人所陳每月實際支出
    費用各2457元部分，應可再為降低。
六、綜上，依聲請人目前之經濟狀況，並非不能負擔最大債權金
    融機構所提出之還款方案，且聲請人現年39歲，距離法定退
    休年齡65歲尚有20餘年，是以聲請人之年齡及財產現況，既
    有能力清償債務又無不能維持生活之情形，則與消債條例第
    3條之「不能清償之虞」要件即有不符，自應駁回其聲請。
七、據上論結，本件聲請人聲請更生應屬要件不備，依消費者債
    務清理條例第8條、第15條，民事訴訟法第95條、第78條之
    規定，裁定如主文。
中    華    民    國    97    年    11    月    26    日
                     民事庭法  官   彭淑苑
以上正本係照原本作成。
如對本裁定抗告，應於本裁定送達後10日內，向本院提出抗告狀
，並繳納抗告費新臺幣1000元，抗告於本院合議庭。
中    華    民    國    97    年    11    月    26    日
                           書記官   王恬如


司法院資訊處製作；財團法人民間司法改革基金會備份。
